臺灣高雄地方法院民事判決　九十年訴字第二二九○號
　　原　　　告　乙○○
　　被　　　告　甲○○
右當事人間請求損害賠償事件，原告提起刑事附帶民事訴訟（九十年交附字第三四號
），由本院刑事庭移送前來，本院判決如左：
    主    文
被告應給付原告新台幣萬柒仟伍佰伍拾貳元及自民國九十年二月十三日起至清償日
止按年息百分之五計算之利息。
原告其餘之訴駁回。
訴訟費用由被告負擔一００分之六，餘由原告負擔。
本判決原告勝訴部分於原告以新台幣壹萬仟元供擔保後，得假執行；但被告於假執
行實施前以新台幣萬捌仟元為原告預供擔保後，得免為假執行。
原告其餘假執行之聲請駁回。
    事    實
甲、原告方面：
一、聲明：
  （一）被告應給付原告新台幣（下同）陸拾萬元，及自起訴狀繕本送達翌日起至清
        償日止按年息百分之五計算之利息。
  （二）訴訟費由被告負擔。
  （三）願供擔保，請准宣告假執行。
二、陳述：被告於民國八十九年四月十九日上午九時二十五分許，駕駛車牌號碼ＸＲ
    ─四０九三號自用小客車，沿高雄市○○路由北向南方向行駛，途經錦田路與六
    合一路交岔路口時，應注意在市區道路行車，時速不得超過四十公里及應注意車
    前狀況，且依當時情形，又無不能注意之情形，乃竟未遵守上揭速率限制，亦疏
    於注意車前狀況，而以時速五十公里之速度行駛，適有原告騎乘車牌號碼ＸＫＤ
    ─三九五號重機車，沿六合一路由東往西方向行駛，至前開交岔路口時，亦疏未
    注意汽車行駛至交岔路口，其行進應遵守燈光號誌，且依當時情形，又無不能注
    意之情形，竟未遵守燈光號誌闖紅燈穿越上開交岔路口，被告見狀煞車不及，致
    其自小客車前車頭與原告機車右側相撞及，原告因而倒地，受有右側髖臼關節骨
    折、頭部外傷等傷害，爰依民法第一百八十四條第一項前段之規定，請求被告賠
    償如下之損害：
    （一）醫療費用：十萬元。
    （二）工作損失：原告原任職於國賓大飯店，每月薪水三萬元，車禍後需長期休
          養而被迫辭職，至今已十個月未能上班，工作損失達三十萬元。
    （三）精神慰撫金：原告車禍傷及多處骨頭，需植入鋼板矯治，迄今傷勢仍未痊
          癒，日後亦可能影響生育能力，精神上痛苦不已，爰請求精神慰撫金二十
          萬元。
三、證據：提出薪資袋、台灣高等法院高雄分院九十年交上易字第一七八號刑事判決
    各一份為證。
乙、被告方面：
一、聲明：
  （一）原告之訴駁回。
  （二）訴訟費用由原告負擔。
　（三）如受不利之判決，願供擔保請准免為假執行。
二、陳述：
　（一）被告對於本件車禍並無過失：被告於車禍發生當時為正常駕駛行為，卻遭原
        告騎機車於闖紅燈之行為下撞擊，為刑事案件所認定。然刑事判決竟認擁有
        路權之被告須減速禮讓無路權者，是否將形成遵守交通規則者須禮讓不遵守
        交通規則者？而被告行車速度五十公里並非經科學認定，僅係警察詢問之際
        ，被告不詳且反問警察行車速度一般是多少，經警告知為五十公里，被告始
        回答其時速為五十公里，故被告所為五十公里之陳述不具客觀正確性。準此
        ，倘除去此一對被告不利之速度因素，即如車輛行車事故鑑定委員會之鑑定
        結果，被告並無肇事原因，而無過失可言。
  （二）縱認原告有請求權存在，然損害之發生既可歸責於原告，台灣高等法院高雄
        分院九十年交上易字第一七八號刑事判決亦認原告就本件車禍應負絕大部分
        責任，被告即為過失相抵之抗辯。又原告經醫生診斷為休養兩週，為何有近
        一年不工作，且八十九年九月二十八日至同年十月一日又住院治療，如為原
        告自己之因素，則非工作損失及本件車禍所受之損害，與本案無關。再者，
        請鈞院審酌被告為高職畢業，每月收入約二萬四千元，須支付貸款，所剩無
        幾，原告請求二十萬元之精神慰撫金顯然過高。
三、證據：提出診斷證明書二份、醫療費用收據四十二份、薪資證明、畢業證書各一
    份為證。
丙、本院依職權調閱本院九十年交易字第五五號過失傷害刑事案件全卷，並函高雄榮
    民總醫院原告因本件車禍受傷，需休養至何時始得完全回復工作能力。
　　理　　由
一、原告主張：被告於八十九年四月十九日上午九時二十五分許，駕駛車牌號碼ＸＲ
    ─四０九三號自用小客車，沿高雄市○○路由北向南方向行駛，途經錦田路與六
    合一路交岔路口時，竟以時速五十公里之速度行駛，適有原告騎乘車牌號碼ＸＫ
    Ｄ─三九五號重機車，沿六合一路由東往西方向行駛，至前開交岔路口時，亦未
    遵守燈光號誌闖紅燈穿越上開交岔路口，被告見狀煞車不及，致其自小客車前車
    頭與原告機車右側相撞及，原告因而倒地，受有右側髖臼關節骨折、頭部外傷等
    傷害，爰依民法第一百八十四條第一項前段之規定，請求被告賠償醫療費用十萬
    元、工作損失三十萬元及精神慰撫金二十萬元等語。被告則以：本件車禍係肇因
    於原告闖紅燈所致，被告並無過失等語資為抗辯。
二、原告主張之上開事實，有診斷證明書二份、醫療費用收據四十二份為證，被告雖
    以前開情詞置辯，然查：被告當時之行車速率為五十公里一節，業據被告於警訊
    時自白不諱，此有交通事故現場談話紀錄表附於本院九十年交易字第五十五號刑
    事卷宗可證，而證人即制作談話紀錄表之警員許宋任於本件過失傷害刑事案件審
    理時亦到庭結證稱：「她自由陳述（行車速度五十公里）的」、「有想了一下下
    ，但沒有問我一般是多少，我們平常也不告訴當事人這種話（即一般行車速度為
    五十公里）」等語，可證被告為上開速率之陳述時，並無遭受任何強暴、脅迫或
    誘導訊問之情事，其陳述自堪信為真實。且自錦田路停止線至刮地痕起點距離逾
    五點八公尺（因六合一路之慢車道距離為五點八公尺），而自六合一路之停止線
    至刮地痕起點距離逾四點一公尺（因錦田路之慢車道距離為四點一公尺），且案
    發當時天氣晴朗，道路無障礙，為白天視線清楚之時刻，若被告當時有注意車前
    狀況，當會於駛入路口時即發覺原告機車，並踩煞車，然現場並無煞車痕，可證
    當時被告並未注意車前狀況致閃煞不及而肇事。參以被告因上開傷害行為，業經
    本院以九十年交易字第五五號判決被告因過失傷害人，處拘役貳拾日，並經台灣
    高等法院高雄分院九十年交上易字第一七八號刑事判決駁回被告之上訴確定，此
    經本院依職權調閱上開刑事卷宗屬實，被告上開抗辯，自不足採。
三、按因故意或過失，不法侵害他人之權利者，應負損害賠償責任。不法侵害他人之
    身體或健康者，對於被害人因此喪失或減少勞動能力或增加生活上之需要時，應
    負損害賠償責任。如侵害情節重大者，被害人雖非財產上之損害，亦得請求賠償
    相當之金額，民法第一百八十四條第一項前段、一百九十三條第一項、一百九十
    五條第一項分別定有明文。查原告因被告之行為而受有上開傷害，則原告受傷之
    結果與被告之傷害行為間，即有相當因果關係，且情節重大，已如前述，則被告
    本於侵權行為損害賠償請求權，訴請被告應賠償其損害，自屬於法有據。至原告
    請求被告給付之各項損害賠償，是否准許，分述如次：
    （一）醫療費用部分：原告因本件車禍受有右側髖臼關節骨折、頭部外傷等傷害
          乙節，業如上述，被告除其中八十九年九月二十八日至同年十月一日之住
          院費用收據有所爭執外，就原告其餘所支出之醫療費用均不否認。而本件
          車禍雖發生於八十九年四月，然原告於同年九月二十八日因本件車禍入院
          治療，至同年十月一日始出院等情，有榮民總醫院骨科出院病歷摘要一份
          附卷可證，是原告於上開時日支出之醫療費用，應屬本件車禍所受之損害
          。而觀諸原告之醫療費用收據四十二份，除證書費非屬治療上之支付，不
          應准許外，其餘萬零佰零貳元均為原告本件傷害所應支出醫療上之必
          要費用，是原告此部分之請求，應予准許。
    （二）工作損失部分：原告原任職於國賓大飯店，每月薪資壹萬玖仟伍佰貳拾貳
          元等情，業據其提出薪資袋一份為證，復為被告所不爭執，堪信為真實。
          而原告主張因本件車禍受傷，已十個月無法工作乙節，雖為被告所否認，
          然經本院依職權函詢原告所就診之高雄榮民總醫院，該醫院函覆稱：「病
          人二月份（指九十年二月）回診時，骨骼已癒合，但仍主訴兩腿麻木感，
          腰椎發現第三腰椎有楔狀變形，應為陳舊性骨折，雖經物理治療，稍有改
          善，十一月份核磁共振，無壓迫神經現象。」等語，此有榮民總醫院九十
          一年一月二日（九十一）高總行字第九０一一八一一號函附病歷資料查詢
          函覆表一份在卷可稽，是原告自八十九年四月至九十年二月因遭被告撞傷
          而無法工作等情，堪予認定。其請求被告給付壹拾玖萬伍仟貳佰貳拾元部
          分，為有理由，應予准許。超過此部分之請求，為無理由，應予駁回。
    （三）精神慰撫金部分：查原告因本件車禍受有右側髖臼關節骨折、頭部外傷等
          傷害，而原告原任職於國賓大飯店，每月薪資壹萬玖仟伍佰貳拾貳元，被
          告係高職畢業，任職業務助理，日薪伍佰拾貳元等情，此有原告之薪資
          袋及被告之畢業證書、薪資證明各一份在卷可佐。本院審酌兩造之身分、
          地位、經濟狀況及加害情形，認原告請求精神慰撫金二十萬元，尚屬過高
          ，應予核減為十五萬元，方屬公允，逾此數額之請求，為無理由。
    （四）次按損害之發生或擴大，被害人與有過失者，法院得減輕賠償金額，或免
          除之，民法第二百十七條第一項定有明文。依民法債編施行法第十四條第
          二項規定，上開民法第二百十七條第一項規定，於該民法債編修正施行前
          亦有適用。又汽車行駛至交岔路口，其行進應遵守燈光號誌，道路交通安
          全規則第一百零二條第一項第一款定有明文。原告因受傷所受損害合計
          拾柒萬伍仟伍佰貳拾貳元，業如上述，惟被告抗辯原告與有過失，應減輕
          其賠償責任。經查：原告行經本件肇事交岔路口時，因未遵守燈光號誌闖
          紅燈穿越上開交岔路口，導致本件車禍之發生等情，業據原告於警訊時自
          承在卷，且有道路交通事故調查報告表一份附於台灣高雄地方法院檢察署
          八十九年偵字第二二００四號偵查卷宗可稽。原告上開行為業已違反道路
          交通安全規則第一百零二條第一項第一款之規定，顯係本件車禍肇事主因
          ，此亦經高雄市政府建設局車輛行車事故鑑定委員會、高雄市車輛行車事
          故覆議鑑定委員會鑑定在案，有上開委員會八十九年十月二十六日八九高
          市車鑑字第六七一二號函暨鑑定意見書、八十九年十二月五日八九高市覆
          字第三八五號函各一份附於偵查卷可憑。是本院審酌兩造之過失程度，認
          原告於損害之發生應負十分之九之過失責任，被告應負十分之一過失責任
          ，而原告因本件車禍所受損害金額為拾柒萬伍仟伍佰貳拾貳元，因此被
          告所負損害賠償金額應依此比例減輕為萬柒仟伍佰伍拾貳元（元以下四
          捨五入），從而原告依據侵權行為之法律關係請求被告賠償萬柒仟伍佰
          伍拾貳元及自民國九十年二月十三日起按年息百分之五計算之利息，洵屬
          正當，應予准許，逾此金額之請求，即非有據，應予駁回。
五、兩造均陳明願供擔保，聲請宣告假執行，或免為假執行，經核原告勝訴部分，合
    於法律之規定，爰酌定相當之擔保金額宣告之；其餘假執行之聲請，因訴之駁回
    而失所依附，不予准許。
六、據上論結，本件原告之訴，為一部有理由，一部無理由，並依民事訴訟法第七十
    九條但書、第三百九十條第二項、第三百九十二條，判決如主文。
中　　　華　　　民　　　國　　九十一　　年　　　三　　　月　　十一　　　日
                              臺灣高雄地法院民事第五庭
~B審判長法官  黃國川
~B法　　　官  黃宏欽
~B法　　　官　吳錦佳
右為正本係照原本作成。
如對本判決上訴，須於判決送達後廿日內向本院提出上訴狀。
中　　　華　　　民　　　國　　九十一　　年　　　三　　　月　　十一　　　日
~B法院書記官　周祺雯
